【裁判字號】    92,上訴,836
【裁判日期】    920729
【裁判案由】    偽造文書等
【裁判全文】
臺灣高等法院臺中分院刑事判決                    九十二年度上訴字第八三六號
    上  訴  人
    即  被  告  丁○○
    選任辯護人  邢俊文律師
右上訴人，因被告偽造文書等案件，不服臺灣臺中地方法院九十年訴字第二五五八號
，中華民國九十二年三月二十日第一審判決（起訴案號：臺灣臺中地方法院檢察署九
十年度偵字第五二九三號），提起上訴，本院判決如左：
    主  文
上訴駁回。
    事  實
一、丁○○基於意圖為自己不法所有及取得不法利益及連續行使偽造私文書之概括犯
    意，利用其任職位於彰化縣鹿港鎮○○路二七九號五樓之一「廣碩投資顧問實業
    社」，擔任經理職務之便，於民國（下同）八十九年五、六月間，先後取得前往
    應徵工作並在該實業社任職之戊○○、己○○所有國民身分證影本，即於八十九
    年七月十二日，持己○○所有國民身分證影本，前往乙○○（原姓名為丙○○）
    所營，設於臺中縣潭子鄉○○○路一九六號一樓之「漢通電信有限公司」（下稱
    漢通公司），冒用己○○名義，在該店所提供和信電訊股份有限公司（下稱和信
    公司）出具之和信ＯＮＬＩＮＥ服務申請表用戶編號00000000號、00
    000000號，及手機３０００元抵用券暨合約同意書（序號Ｂ000000
    0號及Ｂ0000000號）上，以己○○名義填寫資料，並於該等服務申請表
    上「申請人簽章欄」及合約同意書上「用戶簽章欄」，偽造「己○○」署押共四
    枚，偽造私文書填載完畢後，將之交付不知情之乙○○轉持向和信公司申領號碼
    為0000000000號、0000000000號行動電話門號之ＳＩＭ卡
    ，而持以行使，使和信公司承辦業務員不疑有詐，誤認為己○○申請上開二門號
    而同意其租用，並交付前開ＳＩＭ卡，足以生損害於己○○及和信公司對於電信
    門號管理之正確性，丁○○自乙○○處取得前開二門號之ＳＩＭ卡後，即自八十
    九年七月十二日起至同月二十六日止，先後使用該二行動電話門號對外撥打與多
    名友人多次，使和信公司陷於錯誤，誤認使用者為己○○而各提供相當於新台幣
    （下同）九百五十元之通信服務，且將行動電話計話費登入丁○○偽以該二門號
    承租人己○○聲請之行動電話帳單上，丁○○因而獲有上開財產上之不法利益。
    丁○○復於同年七月二十六日，持戊○○所有國民身分證影本，前往乙○○所營
    「漢通公司」，冒用戊○○名義，於該店所提供之和信ＯＮＬＩＮＥ服務申請表
    用戶編號00000000號，及手機３０００元抵用券暨合約同意書（序號Ｂ
    0000000號）上，以戊○○名義填寫資料，並於該服務申請表上「申請人
    簽章欄」及合約同意書上「用戶簽章欄」偽造「戊○○」署押共二枚，偽造前開
    私文書填載完畢後，再將之交付不知情之乙○○轉持向和信公司申領號碼為00
    00000000號行動電話門號之ＳＩＭ卡，而持以行使，使和信公司承辦業
    務員不疑有詐，誤認為戊○○申請上開門號而同意其租用，並交付前開ＳＩＭ卡
    ，足以生損害於戊○○及和信公司對於電信門號管理之正確性，丁○○自乙○○
    處取得前開門號之ＳＩＭ卡後，即自八十九年七月二十七日起至同年八月四日止
    ，先後使用該行動電話門號對外撥打與甲○○在內之多名友人多次，使和信公司
    陷於錯誤，誤認使用者為戊○○而提供相當於二千三百三十一元之通信服務，並
    將行動電話計話費登入丁○○偽以該門號承租人戊○○聲請之行動電話帳單上，
    丁○○因而獲有上開財產上之不法利益。嗣於八十九年八月四日戊○○收到和信
    公司寄送之保證金收據，前往該公司請領被冒用之申請書，查悉由漢通公司提出
    申辦，再前往漢通公司調閱客戶申請書，自字跡得知為丁○○所書寫，循線查獲
    上情。
二、案經己○○、戊○○訴由臺中縣警察局豐原分局報請臺灣臺中地方法院檢察署檢
    察官偵查起訴。
    理  由
一、訊據上訴人即被告（下稱被告）丁○○，固坦承其任職「廣碩投資顧問實業社」
    ，並擔任經理職務之情事，惟矢口否認有何行使偽造私文書、詐欺取財、詐欺得
    利等犯行，並先後辯稱：其任職於廣碩投資顧問實業社時，公司有提供行動電話
    及住處電話，供員工使用，該等行動電話都是辦公室、宿舍拿來拿去使用的，其
    沒有去申辦上開三支行動電話門號請領ＳＩＭ卡使用，又其雖有前往漢通公司申
    辦手機，但係辦理中古機買賣，被告並無犯案動機，亦無犯案以取得該少許利益
    之必要云云。惟查：
(一)告訴人戊○○係於八十九年八月四日收到和信公司寄送之保證金收據，立即前往
    該公司請領被冒用之申請書，查悉由漢通公司提出申辦，再前往漢通公司調閱客
    戶申請書，且其一看字跡即得知為同事之被告丁○○所書寫，才知伊國民身分證
    遭冒用，並告知同事己○○等情，業據告訴人戊○○、己○○二人，迭自警訊、
    偵查、原審及本院審理時指訴綦詳在卷，並有和信ＯＮＬＩＮＥ服務申請表、手
    機３０００元抵用券暨合約同意書在卷可稽（參見原審卷），且告訴人戊○○於
    本院作證時所提出之身分證背面住址長安路四六號，經核對與卷附申辦手機身分
    證影本之住址和平巷一六六號有別，益見該冒名申辦手機者所持身分證影本係告
    訴人當時任職時之身分證影本，此有本院筆錄可憑（參見本院卷三二至三五頁）
    。又原審依職權調取上開三支行動電話門號和信ＯＮＬＩＮＥ服務申請表，及由
    告訴人戊○○所提供之廣碩工作日報表七份、筆記簿一本（其上以鉛筆註記『△
    』部分，即載明「林士軒」、以紅筆書寫『有建議及問題，希望提出來，軒』、
    載明『人際關係，決定您，一定，成功的是靠組織，失敗的人只有靠自己‧‧‧
    』、載明『成功‧‧‧』等文字）（被告於原審九十年十二月十七日、九十一年
    一月二十一日調查時，對於上開文件除筆記簿『林士軒』非其書寫以外，其餘以
    鉛筆註記『△』部分，均為其所親書則無意見），併請法務部調查局鑑定上開文
    件筆跡是否相符。經該局將其中行動電話號碼0000000000號和信ＯＮ
    ＬＩＮＥ服務申請表編為甲類鑑定資料，號碼0000000000號和信ＯＮ
    ＬＩＮＥ服務申請表編為乙類鑑定資料，號碼0000000000號和信ＯＮ
    ＬＩＮＥ服務申請表編為丙類鑑定資料；廣碩工作日報表七份、筆記簿一本，其
    上以鉛筆註記『△』部分之字跡，均編為丁類鑑定資料；丁○○庭寫字跡亦編為
    丁類鑑定資料。鑑定結果，認甲類鑑定資料上「申請人／公司名稱」及「申請人
    簽章」等欄內之「戊○○」字跡與丁類字跡筆畫特徵相符；乙類鑑定資料上「申
    請人／公司名稱」欄內之「己○○」、「服務機關名稱」欄內之「廣碩投顧」、
    「廣碩」等字跡與丁類字跡筆劃特徵相符；丙類鑑定資料上「服務機關名稱」欄
    內之「廣碩投資」等字跡與丁類筆劃特徵相符；甲、乙、丙三類鑑定資料上，除
    前揭與丁類字跡比劃特徵相符外之其他字跡，由於其與丁類字跡書寫式樣不一致
    （例如：寫法工整或潦草之差別），以及丁類字跡中缺乏足夠之參對字樣，故難
    行客觀之比對認定等情，有該局九十一年十二月十二日調科貳字第０九一００七
    六三一七０號鑑定通知書在卷可參（參見原審卷二第五二頁）。依上鑑定結果，
    可知上開三份和信ＯＮＬＩＮＥ服務申請表，確實有部分字跡與被告平日書寫字
    跡比劃特徵相符，其中門號0000000000號行動電話服務申請表上「申
    請人簽章」欄內「戊○○」署押之字跡亦確與被告平日書寫字跡相符；至其餘字
    跡則因告訴人戊○○所檢送被告平日書寫字跡，其書寫式樣不一致及缺乏足夠參
    對字樣，以致無法與上開和信ＯＮＬＩＮＥ服務申請表其餘各項字跡，客觀比對
    是否相符。
(二)證人乙○○於原審九十一年九月十七日調查時，到庭證稱：「（提示上開和信Ｏ
    ＮＬＩＮＥ服務申請表三份，是否你公司承辦？）我是漢通公司之負責人，是我
    公司辦的，是一個先生辦的，是外面的人拿來給我辦的，我對於指認沒有把握，
    來辦行動電話只要身分證影本或是正本就可以了，來辦的人幾乎都是說，是朋友
    代辦的，我們會確認一下，即委託者會自動打電話來，但是並沒有寫委任狀或是
    代理狀，我們也不會事後確認委託者是否要辦，該申請表內容均是申請者寫的，
    上面有九月二十七日，是我們送件時，上線的廠商註記的，其他的內容均是那個
    人寫的」云云（參見原審卷二第一五頁），又於原審同年十月八日調查時證稱：
    「有看過在場之被告，但我不記得是何時看過，他有來過店裡買過手機，但有沒
    有辦門號，我不記得」等語，於被告供稱：其剛才在庭外有跟證人巫女說，其有
    向她買一個中古手機，時間其不記得後，經原審再質問「你確認被告有去你們店
    裡？」時，證人乙○○又證稱：「我一看到他，就有印象，他確實有去店裡買過
    東西，買什麼東西我不知道」云云（參見原審同上卷二六至二八頁），足見被告
    確實有去乙○○所營「漢通公司」購買物品，至為明顯。而本案三支行動電話門
    號申辦時間，均在八十九年七月間，距離原審九十一年九月十七日、同年十月八
    日調查時，已相隔二年有餘，證人乙○○對於被告究竟只有購買物件，或併同填
    載上開申請書申領門號，抑或單純申領門號，均無肯認之證稱，又縱係僅購買物
    件，對於購買之確切時間，亦不復記憶，佐以證人於本院調查時證稱情節（參見
    本院卷四七至五十頁），是被告辯稱其僅係單純購買物品乙節，自難輕信。
(三)前開冒名申請0000000000號之通話對象，其中於八十九年七月二十七
    日深夜凌晨一時許，有多通與0000000000號電話通話之紀錄，該00
    00000000號電話之使用人為甲○○，有通聯紀錄及東信電信服務申請表
    各一份在卷可考。證人甲○○於九十年七月十九日偵訊時證稱：「（你是否認識
    丁○○？）認識，以前是男女朋友關係，已交往五、六年，於今年三、四月間分
    手」、「（提示通聯紀錄）八十九年七月二十七零時許，有一支0000000
    000號電話，打給你的是什麼人？）我不知道那是什麼人的電話，但在那麼晚
    之時間會打電話給我，只有丁○○才會打給我」等語（參見偵查卷六七、六八頁
    ），上情亦為被告於偵審中所是認，可見被告曾以被冒名申請之戊○○所有00
    00000000號行動電話門號，撥打予女友甲○○使用，洵堪認定。再者，
    被告何因冒名申辦該三支手機號碼使用，核與上開犯行之認定無涉，且該三支手
    機是否始終由被告持有使用，被告有無借予或出售他人使用，核與被告已構成犯
    罪間，亦無直接關連，是證人鄭巧欣、鄭美香於偵查中之證詞縱使為真，亦難為
    被告之有利認定。從而，依和信ＯＮＬＩＮＥ服務申請表上部分字跡確與被告平
    日書寫字跡筆劃特徵相符；告訴人戊○○己○○復均一致證述於看到上開服務申
    請表上字跡，即知為被告所為，且被告在公司內均自稱「林士軒」，而據被告所
    供，公司內尚有副總楊世賢、林經理及綽號「阿強」之人，何故在公司尚有其餘
    副總、經理等高階人士在公司出入情況下，告訴人戊○○己○○得以明確指出即
    被告筆跡無誤；再者，證人乙○○證稱伊可確定被告確實有來過店裡；於檢察官
    提示0000000000號門號之通聯紀錄後，證人甲○○亦證述被告確曾於
    深夜使用該電話撥打予伊聯絡等情，可見上開三份和信ＯＮＬＩＮＥ服務申請表
    連同辦理當時書寫之手機３０００元抵用券暨合約同意書三份，均為被告所親書
    無誤，被告前開毫無根據之辯解，難以採取。此外，上開行動電話門號0000
    000000號、0000000000號，均自八十九年七月十二日申辦起至
    同月廿六日停話止，各欠繳九五０元通信費用，0000000000號門號，
    自同年七月廿六日起至同年八月四日止，欠繳二三三一元之通信費用等情，亦有
    和信公司九十一年十月二日函附資料一紙在卷可參（參見原審卷二第三五頁），
    自堪認足生損害於和信公司及戊○○、己○○，是本件事證明確，被告上開所辯
    云云，核係卸責之詞，不足採信，是其上開犯行，均堪認定，應依法論科。
二、核被告所為，係犯刑法第二百十六條第二百十條之行使偽造私文書罪、同法第三
    百三十九條第一項之詐欺取財罪及同條第二項第一項之詐欺得利罪。其偽造署押
    之行為，為偽造私文書之部分行為，又偽造私文書之低度行為，為行使偽造私文
    書之高度行為所吸收，均不另論罪。被告委請不知情之乙○○向和信公司申領上
    開三支行動電話門號，核為間接正犯。被告先後多次行使偽造私文書、詐欺取財
    及詐欺得利等犯行，均時間緊接，手段相同，所犯構成要件復相同，係均基於概
    括犯意反覆為之，均為連續犯，均依刑法第五十六條之規定，各論以一罪，並依
    法加重其刑。又被告前開所犯三罪間，具有方法結果之牽連關係，為牽連犯，依
    刑法第五十五條規定從較重之連續行使偽造私文書罪處斷。且公訴人雖未就被告
    犯刑法第三百三十九條第一項詐欺取得申辦門號之ＳＩＭ卡部分提起公訴，惟申
    辦行動電話門號，均會領得該門號之ＳＩＭ卡，即行動電話用戶識別卡（證），
    係一片晶片，為有體物，具有通訊使用之價值，電信公司亦常舉行特殊門號之公
    開標售，且在一定條件下具有可轉讓性，乃行動電話通話之「鑰匙」，具有財產
    上價值，雖行動電門號ＳＩＭ卡之所有權屬於公司本身，然仍得因私下之出售、
    轉讓行為而造成事實上所有權之移轉，得以刑法中詐欺取財罪之「物」論之，毫
    無疑問（參見臺灣高等法院編印，所屬法院九十年度法律座談會彙編二八七至二
    九九頁研討結論）。本件被告利用電訊代辦業者乙○○，向和信公司申辦前開門
    號，同時取得門號之ＳＩＭ卡，並再轉付予被告，業據證人乙○○於原審及本院
    審理時證稱在卷，是被告除犯有起訴事實之行使偽造文書及使用通話利益之詐欺
    得利犯行外，另犯有詐欺取財罪名，且與已起訴事實具有牽連犯關係，基於審判
    不可分法理，本院自得一併審理，附此敘明。原審經審理結果，認被告罪證明確
    ，因而適用刑法第五十六條、第二百十六條、第二百十條、第三百三十九條第一
    項、第二項、第五十五條、第二條第一項前段、第二百十九條、修正後刑法第四
    十一條第一項前段，罰金罰鍰提高標準條例第一條前段、第二條等規定，並審酌
    被告素行、犯罪動機、通話費用多寡、所生危害及犯後飾詞否認犯行，顯無悔改
    之意等一切情狀，量處被告有期徒刑六月，並說明『諭知易科罰金之折算標準（
    按行使偽造私文書罪之法定刑度為五年以下有期徒刑，而被告行使偽造私文書行
    為時為八十九年七月間，彼時犯案時之刑法第四十一條係限於最重本刑為三年以
    下有期徒刑之罪，而受六個月以下有期徒刑或拘役之宣告，因身體、教育、職業
    、家庭之關係，執行顯有困難者方得易科罰金，而該法條業於九十年一月十日修
    正為刑法第四十一條第一項前段：「犯最重本刑為五年以下有期徒刑以下之刑之
    罪，而受六個月以下有期徒刑或拘役之宣告，因身體、教育、職業、家庭之關係
    或其他正當事由，執行顯有困難者，得以一元以上三元以下折算一日」，於九十
    年一月十日經總統公布，並於同月十二日生效，比較被告行為前後之法律，以裁
    判時之新法對於被告較為有利，依刑法第二條第一項前段規定自應適用最有利於
    行為人之法律，是本院量處被告所犯行使偽造私文書罪為有期徒刑六月，仍應諭
    知易科罰金之折算標準，附此敘明）』，且另載明『至偽造之和信ＯＮＬＩＮＥ
    服務申請表用戶編號00000000號上申請人簽章欄「己○○」、手機３０
    ００元抵用券暨合約同意書（序號Ｂ0000000號）上用戶簽章欄「己○○
    」署押各一枚；偽造之和信ＯＮＬＩＮＥ服務申請表用戶編號00000000
    號上申請人簽章欄「己○○」、手機３０００元抵用券暨合約同意書（序號Ｂ0
    000000號）上用戶簽章欄「己○○」署押各一枚；偽造之和信ＯＮＬＩＮ
    Ｅ服務申請表用戶編號00000000號上申請人簽章欄「戊○○」、手機３
    ０００元抵用券暨合約同意書（序號Ｂ0000000號）上用戶簽章欄「戊○○」署押各一枚，以上署押共六枚，均依刑法第二百十九條規定，宣告沒收』，
    經核其認事用法尚無違誤，量刑亦屬允當，被告提起上訴，空口否認上開犯罪，
    難認有理由，其上訴自應予駁回。
據上論結，應依刑事訴訟法第三百六十八條，判決如主文。
本案經檢察官庚○○到庭執行職務
中      華      民      國    九十二    年      七      月    二十九    日
                                臺灣高等法院臺中分院刑事第二庭
                                      審判長法  官  羅  禮  政
                                            法  官  陳  欣  安
                                            法  官  蔡  聰  明
右正本證明與原本無異。
如不服本判決應於收受送達後十日內向本院提出上訴書狀，其未敘述上訴之理由者並
得於提起上訴後十日內向本院補提理由書（均須按他造當事人之人數附繕本）。
                                        書記官  郭  振  祥
中      華      民      國      九十二   年       七      月   二十九   日
刑法第二百十六條：
行使第二百十條至第二百十五條之文書者，依偽造、變造文書或登載不實事項或使登
載不實事項之規定處斷。
刑法第二百十條：
偽造、變造私文書，足以生損害於公眾或他人者，處五年以下有期徒刑。        Ｉ


司法院資訊處製作；財團法人民間司法改革基金會備份。
